【裁判字號】    98,訴,343
【裁判日期】    980527
【裁判案由】    毒品危害防制條例
【裁判全文】
臺灣臺中地方法院刑事判決            97年度重訴字第5076號
                                       98年度訴字第343號
公  訴  人  臺灣臺中地方法院檢察署檢察官
被      告  甲○○
                  （現另案於臺灣臺中監獄臺中分監執行中）
選任辯護人  陳育仁律師
被      告  藍梆溢
                    （現羈押於臺灣臺中戒治所強制戒治中）
選任辯護人  楊雯齡律師
上列被告因毒品危害防制條例案件，經檢察官提起公訴（97年度
偵字第24845號）及移送併辦、追加起訴（97年度偵字第27119號
），本院判決如下：
    主    文
甲○○販賣第一級毒品，累犯，處有期徒刑拾伍年肆月，販賣第
一級毒品所得新臺幣壹仟元沒收，如全部或一部不能沒收時，以
其財產抵償之，扣案之行動電話壹支（ANYCALL廠牌，不含門號0
000000000號之SIM卡壹張），沒收；又販賣第一級毒品，累犯，
處有期徒刑拾伍年陸月，販賣第一級毒品所得新臺幣貳仟元沒收
，如全部或一部不能沒收時，以其財產抵償之，扣案之行動電話
壹支（ANYCALL廠牌，不含門號0000000000號之SIM卡壹張），沒
收；又販賣第一級毒品，累犯，處有期徒刑拾伍年陸月，扣案之
第一級毒品海洛因貳包（合計淨重拾捌點壹肆公克，空包裝總重
壹點貳玖公克），沒收銷燬之。應執行有期徒刑貳拾年，販賣第
一級毒品所得新臺幣仟元沒收，如全部或一部不能沒收時，以
其財產抵償之，扣案之行動電話壹支（ANYCALL廠牌，不含門號0
000000000號之SIM卡壹張），沒收，扣案之第一級毒品海洛因貳
包（合計淨重拾捌點壹肆公克，空包裝總重壹點貳玖公克），沒
收銷燬之。
藍梆溢轉讓第一級毒品，累犯，處有期徒刑壹年貳月；又販賣第
一級毒品，累犯，處有期徒刑拾陸年陸月，扣案之第一級毒品海
洛因捌包（合計淨重壹點肆柒公克，空包裝總重陸點捌公
克），沒收銷燬之，扣案之海洛因外包裝壹包、海洛因內包裝壹
包、磅秤壹台、裝置毒品隨身包壹包、分裝袋壹包、行動電話壹
支（SHARP廠牌，含門號0000000000號之SIM卡壹張），沒收。應
執行有期徒刑拾柒年貳月，扣案之第一級毒品海洛因捌包（合計
淨重壹點肆柒公克，空包裝總重陸點捌公克），沒收銷燬
之，扣案之海洛因外包裝壹包、海洛因內包裝壹包、磅秤壹台、
裝置毒品隨身包壹包、分裝袋壹包、行動電話壹支（SHARP廠牌
，含門號0000000000號之SIM卡壹張），沒收。
    犯罪事實
一、甲○○於民國（下同）95年間因施用第一、二級毒品案件，
    經本院判處有期徒刑8月、4月，應執行有期徒刑11月，復經
    臺灣高等法院臺中分院判決駁回上訴並確定，嗣經減刑減為
    有期徒刑4月、2月，應執行有期徒刑5月又15日，於97年1月
    24日易科罰金執行完畢。藍梆溢（綽號斑鳩）於81年間因違
    反肅清煙毒條例、麻醉藥品管理條例案件，經臺灣高等法院
    臺中分院判處有期徒刑3年2月、7月，應執行有期徒刑3年9
    月並確定；又於82年間因違反肅清煙毒條例案件，經本院判
    處有期徒刑3年2月並確定，經接續執行於85年1月22日假釋
    付保護管束；嗣因施用毒品案件，經撤銷假釋執行殘刑4年4
    月又18日，於93年1月24日縮刑期滿執行完畢。
二、甲○○明知海洛因係屬毒品危害防制條例第2條第2項第1款
    所規定之第一級毒品，非經許可不得持有、販賣，竟分別基
    於販賣第一級毒品海洛因以營利之各別犯意，並以其所持用
    門號0000000000號行動電話（ANYCALL廠牌）作為聯絡販賣
    海洛因之工具，而分別為下列販賣第一級毒品海洛因之行為
    ：
  (一)97年8月4日下午1時許，游登吉以所持用門號0000000000號
    行動電話撥打甲○○所持用門號0000000000號行動電話，聯
    絡購買第一級毒品海洛因事宜，並約定在臺中縣豐原市三豐
    市場附近之土地公廟交付所購買之毒品，游登吉撥打完畢隨
    即騎乘機車前往上開約定地點，而甲○○亦徒步前往上開約
    定地點，雙方抵達上開約定地點後，由甲○○將游登吉所購
    買價格新臺幣（下同）1千元之海洛因1小包，販賣並交付予
    游登吉以供施用，游登吉亦將價金1千元交付予甲○○，甲
    ○○因而取得販賣該毒品所得1千元。
  (二)97年10月8日晚上10時許（追加起訴書誤載為同日上午10時2
    分許），蔡文達以所持用門號0000000000號行動電話撥打甲
    ○○所持用門號0000000000號行動電話，聯絡以2千元代價
    購買第一級毒品海洛因事宜，並約定在臺中縣豐原市○○街
    41巷20號甲○○住處附近交付所購買之毒品，嗣於同日晚上
    10時16分許，蔡文達復以所持用上開行動電話撥打甲○○所
    持用上開行動電話，向甲○○表示到了，甲○○隨即至上開
    約定地點，由甲○○將蔡文達所購買價格2千元之海洛因1小
    包，販賣並交付予蔡文達以供施用，蔡文達亦將價金2千元
    交付予甲○○，甲○○因而取得販賣該毒品所得2千元。
三、藍梆溢明知海洛因係屬毒品危害防制條例第2條第2項第1款
    所規定之第一級毒品，非經許可不得持有、轉讓，竟基於轉
    讓第一級毒品海洛因之犯意，於97年8月5日晚上10時許（起
    訴書誤載為97年8月7日晚上10時許），搭乘林圻炘所駕駛車
    牌號碼9793-HZ號自用小客車，前往臺中市○○街142號2樓
    真實姓名年籍不詳之綽號「阿桂」成年男子住處，由藍梆溢
    以17萬元價格，向綽號「阿桂」成年男子購得第一級毒品海
    洛因2包（合計約1兩重，每包約0.5兩重），而藍梆溢為免
    所購得之海洛因遭其同居人發覺，即在該址樓下車內將其中
    1包海洛因交付予林圻炘，委託林圻炘攜回住處代為保管，
    並告知林圻炘於需要時，得自該包海洛因中取些許以供施用
    ，作為保管之代價，經林圻炘當場允諾，而無償轉讓些許海
    洛因予林圻炘以供施用，嗣林圻炘駕駛上開自用小客車搭載
    藍梆溢返家後，乃將該包海洛因帶回臺中縣霧峰鄉○○街10
    2 巷3弄3號住處，除自該包海洛因中取些許以供施用外，另
    分裝1小包，並將該包海洛因及所分裝1小包海洛因均放置在
    房間床頭櫃上之面紙盒內。迨於97年8月8日下午5時10分許
    ，為警在臺中市○○○街81號旁巷口查獲林圻炘，並在林圻
    炘所駕駛車牌號碼9793-HZ號自用小客車內，扣得林圻炘所
    持有第一級毒品海洛因3小包（計重約4.1公克）等物；再於
    同日下午5時45分許，為警在臺中縣霧峰鄉○○街102巷3弄3
    號林圻炘住處，扣得林圻炘所持有上開海洛因1大包及1小包
    （共重約15公克，該海洛因1大包及1小包與上開海洛因3小
    包計5包，合計淨重17.02公克，空包裝總重2.33公克。另林
    圻炘此部分犯持有第一級毒品罪，業經臺灣高等法院臺中分
    院於98年4月30日以98年度上訴字第372號判處有期徒刑4月
    ，如易科罰金，以新台幣1千元折算1日，上開海洛因5包併
    宣告沒收銷燬之）等物。
四、藍梆溢、甲○○均明知海洛因係屬毒品危害防制條例第2條
    第2項第1款所規定之第一級毒品，非經許可不得持有、販賣
    ，竟各別基於販賣第一級毒品海洛因以營利之犯意，先由藍
    梆溢於97年10月22日下午2時33分許，以所有門號000000000
    0號行動電話撥打陳文保所持用門號0000000000號行動電話
    ，勸說陳文保出資15萬元購買1兩海洛因，再由藍梆溢於同
    日下午5時39分許，以所有上開行動電話撥打甲○○所持用
    門號0000000000號行動電話，約定藍梆溢、甲○○各別出資
    45萬元、8萬元，而由藍梆溢以所有上開行動電話與自稱陳
    俊德之成年男子（即販賣海洛因之上手）所持用門號000000
    0000號行動電話聯絡洽購第一級毒品海洛因事宜。嗣於同日
    下午7時45分許，甲○○駕駛車牌號碼0719-LR號休旅車，至
    臺中市○區○○○街70之2號14樓藍梆溢住處樓下，搭載藍
    梆溢前往臺中市○○路與文心路附近，向陳文保收取15萬元
    現金後，陳文保即帶同友人林景群、馮星德前往藍梆溢上開
    住處等候，甲○○再駕駛上開休旅車搭載藍梆溢前往臺中市
    ○○路○段「中國信託商業銀行公益分行」門口，由藍梆溢
    交付其與陳文保合資之現金60萬元及甲○○單獨出資之8萬
    元予自稱陳俊德之成年男子，甲○○再駕駛上開休旅車搭載
    藍梆溢在市區繞行約半小時後，於同日晚上9時40分許回到
    上開銀行門口，由藍梆溢向自稱陳俊德之成年男子拿取自己
    與陳文保部分之第一級毒品海洛因磚半塊（合計毛重約184.
    47公克）及屬於甲○○部分之第一級毒品海洛因1包（毛重
    約19.37公克），藍梆溢上車後，旋將上開海洛因1包交付予
    甲○○，藍梆溢與甲○○因而分別以60萬元、8萬元價格向
    自稱陳俊德之成年男子販入上開第一級毒品海洛因。惟因藍
    梆溢、甲○○上開販入海洛因之行為業經警實施通訊監察鎖
    定，其後甲○○駕駛上開休旅車搭載藍梆溢返回臺中市○區
    ○○○街70之2號14樓藍梆溢住處樓下，由甲○○在車內等
    候藍梆溢，藍梆溢則單獨上樓至其上開住處，將所購海洛因
    磚半塊與陳文保合力撥成小塊並秤重分裝，由藍梆溢取得海
    洛因8包（合計淨重133.47公克，空包裝總重6.83公克，純
    度70.77%，純質淨重94.46公克），陳文保取得海洛因4包（
    合計淨重40.91公克，空包裝總重3.27公克，純度69.76% ，
    純質淨重28.54公克）。迨於同日晚上10時20分許，為警在
    臺中市○區○○○街70之2號樓下查獲甲○○，並在甲○○
    所駕駛車牌號碼0719-LR號休旅車內扣得其所有供販賣之第
    一級毒品海洛因2包（原係1包，於為警查獲前由甲○○分裝
    成2包，合計淨重18.14公克，空包裝總重1.29公克，純度73
    .86%，純質淨重13.4公克）及其所持用供聯絡販賣海洛因所
    用之門號0000000000號行動電話1支（ANYCALL廠牌）；又於
    同日晚上10時30分許，為警在臺中市○區○○○街70之2號
    藍梆溢住處門外查獲正離開上址之林景群、馮星德、陳文保
    、藍梆溢，並扣得藍梆溢所有供販賣之上開第一級毒品海洛
    因8包及所有供販入海洛因聯絡或所用之行動電話1支（SHAR
    P廠牌，含門號0000000000號之SIM卡1張）、海洛因外包裝1
    包、海洛因內包裝1包、磅秤1台、裝置毒品隨身包1包、分
    裝袋1包，陳文保所有供施用之上開海洛因4包（其犯施用第
    一、二級毒品罪，業經本院於97年12月25日以97年度訴字第
    4949號判處有期徒刑1年1月、7月，應執行有期徒刑1年5月
    ，上開海洛因4包併宣告沒收銷燬之）等物。
五、案經臺中縣警察局霧峰分局、行政院海岸巡防署中部地區巡
    防局臺中機動查緝隊報請臺灣臺中地方法院檢察署檢察官偵
    查起訴及該署檢察官移送併案審理（甲○○販賣海洛因予游
    登吉部分）、追加起訴（甲○○販賣海洛因予蔡文達部分）
    。
    理    由
甲、證據能力部分：
一、按被告以外之人於檢察事務官、司法警察官或司法警察調查
    中所為之陳述，與審判中不符時，其先前之陳述具有較可信
    之特別情況，且為證明犯罪事實存否所必要者，得為證據，
    刑事訴訟法第159條之2定有明文。本件證人游登吉、蔡文達
    、林圻炘於警詢之陳述與審判中所為陳述不符（不符部分詳
    後述），被告甲○○、藍梆溢及其選任辯護人雖分別爭執上
    開3位證人警詢之證據能力，惟本院審酌上開3位證人於警詢
    之陳述距案發日較近，當時記憶自較深刻，可立即反應所知
    ，不致因時隔日久而遺忘案情，又無來自被告同庭在場之壓
    力而出於虛偽不實之指證，或事後串謀而故為迴護被告之機
    會，則其於警詢時所為之證述，客觀上應具有較可信之特別
    情況，且亦為證明犯罪事實存否所必要，依上揭規定，證人
    游登吉、蔡文達、林圻炘於警詢之證言自有證據能力。
二、次按被告以外之人於偵訊中向檢察官所為之陳述，除顯有不
    可信之情況者外，得為證據，刑事訴訟法第159條之1第2項
    定有明文。而所謂不可信情況之認定，法院應審酌被告以外
    之人於陳述時之外在環境及情況，例如：陳述時之心理狀況
    、有無受到外力干擾等，以為判斷之依據，故係決定陳述有
    無證據能力，而非決定陳述內容之證明力。是被告以外之人
    前於偵查中已具結而為證述，除反對該項供述得具有證據能
    力之一方，已釋明「顯有不可信之情況」之理由外，皆得為
    證據；又司法實務運作上，咸認偵查中檢察官向被告以外之
    人所取得之陳述，原則上均能遵守法律規定，不致違法取供
    ，其可信性極高，因而明定除顯有不可信之情況者外，得為
    證據，即被告以外之人於偵查中依法應具結者已具結，向檢
    察官所為之陳述，原則上具有證據能力，於例外「顯有不可
    信之情況」，始不具證據能力。本案證人游登吉、蔡文達、
    林圻炘分別於檢察官偵查時，均以證人之身份，經檢察官告
    以具結之義務及偽證之處罰，均經具結而擔保其證述之真實
    性，復無證據顯示係遭受強暴、脅迫、詐欺、利誘等外力干
    擾情形，或在影響其等心理狀況致妨礙其自由陳述等顯不可
    信之情況下所為；且證人游登吉、蔡文達、林圻炘於本院審
    理時分別到庭接受詰問，已確保被告之對質詰問權。上揭證
    人於偵訊時之陳述既無顯不可信之情況，依前開說明，自有
    證據能力。
三、其餘本件認定事實所引用之下列證據（包含人證與文書證據
    、物證等證據），檢察官、被告及其辯護人均不爭執其證據
    能力，亦未曾於言詞辯論終結前聲明異議，本院審酌上開證
    據作成時之情況，並無違法取證之瑕疵，認以之作為證據為
    適當，依刑事訴訟法第159條之5之規定，均有證據能力。
乙、實體認定部分：
一、犯罪事實欄二部分：訊之被告甲○○矢口否認有何販賣第一
    級毒品海洛因犯行，辯稱：伊未販賣海洛因予游登吉、蔡文
    達云云。惟查：(一)證人游登吉於97年10月28日警詢時證稱：
    「【問：你當時與「廖清忠」以何方式聯繫交易毒品？聯絡
    電話為何（請詳述交易毒品過程）？】大都以我的00000000
    00行動電話撥打「廖清忠」0000000000行動電話聯繫購買毒
    品。我撥打給廖清忠問他在哪裡後，就前往與他見面。大多
    在台中縣豐原市三豐市場他家附近土地公廟交易。」、「（
    問：續上問，那97年8月4日你有無向廖清忠購買毒品？交易
    地點、數量為何？）我記得8月4日下午1時左右應該是前往
    廖清忠位於豐原市住家附近（台中豐原市三豐市場）土地公
    廟向他以1千元購買1包海洛因。」、「（問：現警方再次提
    供甲○○照片供你指認，是否就是賣給你毒品自稱「清忠」
    男子？）經我指認無誤。」、「（問：你與甲○○認識多久
    ？有無仇恨？）認識約幾個月。沒有仇恨。」等語（見97年
    度偵字第24845號偵查卷第226至228頁），並於97年11月20
    日偵查中具結證稱：「（問：你最後一次向甲○○購買毒品
    在何時？）8月4日下午1點多左右向他買的。」、「（問：
    交易地點在梅川東路及文心路口是不是？）不是，是在甲○
    ○住處外面的土地公廟，向他購買l千元的海洛因毒品一包
    ，一點點。」、「（問：事前你如何和甲○○聯絡的？）在
    我家中打手機給他，約在土地公廟那邊見面，我用我的手機
    0000-000000號打他0000-000000號。大約在下午1點多打的
    ，打完後我騎車去，車程約1、20分鍾。」、「（問：甲○
    ○如何到現場？）他走路出來的。（問：交易過程為多久？
    ）一下子而已。我現金交給他就離開了。」、「（問：這一
    次甲○○為何願意賣你毒品？）他認識我，我是跟他認識很
    久了，我們都有在吸食，我們是聊天聊到的，我是難過，向
    他拿1千元，因為我知道他有在就向他調1千元。」、「（問
    ：你跟他交情如何？）就只是吸毒認識而己。」、「（問：
    意思是沒有其它往來？）沒有。」、「（問：所謂認識是多
    久？）只有幾個月而已。」、「（問：你除了8月4日之外還
    向他購買過幾次毒品？）沒有，就只有那一次而已。」等語
    （見同上偵查卷第305至306頁），復有被告甲○○所持用門
    號0000000000號行動電話通聯調閱查詢單1份（內載97年8月
    4日12時55分許、13時4分許、13時13分許、13時31分許，證
    人游登吉以所持用門號0000000000號行動電話撥打被告甲○
    ○所持用門號0000000000號行動電話聯絡）附卷（見同上偵
    查卷第117至118頁）及被告甲○○所持用供聯絡販賣海洛因
    所用之門號0000000000號行動電話1支（ANYCALL廠牌）扣案
    可稽；參以證人游登吉與被告甲○○素無嫌隙，衡情證人游
    登吉應無故意設詞攀誣被告甲○○，使被告甲○○身受重刑
    之理。足見證人游登吉於上開警詢、偵查中之具結證述非虛
    ，應堪採信，則被告甲○○確有犯罪事實欄二之(一)所載販賣
    海洛因予證人游登吉之犯行無疑。至於證人游登吉於本院98
    年2月23日審理行交互詰問時具結證稱：伊曾於97年7月初某
    日向甲○○借款8千元，事後未能返還，遭甲○○毆打，故
    伊於警詢、偵查中故意說甲○○有販賣海洛因給伊，實際上
    甲○○未曾販賣海洛因給伊等語，核與其於上開警詢時證述
    與被告甲○○並無仇恨，尚有未合，無非事後為圖卸免被告
    甲○○刑責之詞，自不足採。(二)證人蔡文達於97年11月3日
    警詢時證稱：「（問：你施用之第一級毒品海洛因其來源為
    何？）我拜託綽號「阿忠」替我向他人調取後，我就拿2仟
    元給他。」、「（問：你與綽號「阿忠」以何方式聯繫交易
    毒品？每次購買毒品數量及價格為何？）我都與我妻子鄭燕
    妮先以0000000000電話撥打綽號「阿忠」0000000000行動電
    話，問阿忠在哪裡，你那裡有東西嗎，我們就過去找他，就
    開車前往他家附近，再撥打電話向阿忠說「我到了」，然後
    阿忠有時以騎機車或駕駛1輛白色休旅車前來，有時他那裡
    沒有毒品，如果有，他會現場拿給我，沒有的話，我就拜託
    他去問其他人有沒有。只有1次以新台幣2千元購買1小包。
    」、「（問：你們共向綽號「阿忠」購買幾次毒品（時間地
    點數量為何）？）於97年10月上旬左右，在「阿忠」豐原住
    處附近以新台幣2千元購買1包海洛因，其餘我與鄭燕妮多次
    前往找阿忠要購買毒品，到達後阿忠多次跟我說沒有毒品了
    ，我們就沒有買。」、「（問：你如何知道綽號「阿忠」在
    販賣毒品海洛因？）我之前在監獄服刑時認識「阿忠」，所
    以知道阿忠那裡有毒品海洛因。」、「（問：現場警方提示
    擷錄你和妻子鄭燕妮向「阿忠」購買毒品通訊監察譯文經你
    詳閱，是否就是前往向「阿忠」購買毒品聯絡時談話內容？
    ）是的無誤。」、「（問：現警方再次提供甲○○照片供你
    指認，是否就是販賣毒品於你們綽號「阿忠」男子？）經我
    指認無誤。」等語（見同上偵查卷第233至235頁），並有本
    院通訊監察書1份（見警卷第26至27頁）、通訊監察譯文1份
    【內載97年10月8日下午10時許，證人蔡文達以所持用門號
    0000000000號行動電話撥打被告甲○○所持用門號00000000
    00號行動電話聯絡，通話內容為「B男（即蔡文達）：ㄟ張
    仔我過去找你。A男（即甲○○）：喔。B男：我這剩2千，
    先止一下... 」，又於同日下午10時16分許，證人蔡文達以
    所持用上開行動電話撥打被告甲○○所持用上開行動電話聯
    絡，通話內容為「B男：我到了。A男：喔。」】（見同上偵
    查卷第239頁）附卷及被告甲○○所持用供聯絡販賣海洛因
    所用之門號0000000000號行動電話1支（ANYCALL廠牌）扣案
    可憑。顯見證人蔡文達於上開警詢時證述非虛，應足採信，
    則被告甲○○確有犯罪事實欄二之(二)所載販賣海洛因予證人
    蔡文達之犯行甚明。至於證人蔡文達於97年11月20日偵查中
    具結證稱：「（問：你11月3日在五分局製作的筆錄有無實
    話實說？）我都有實話實說，我本來跟他們講，但他們都不
    相信，我跟他們說有拿一條2千元的給甲○○，那時我是在
    路上遇到甲○○，甲○○提議一起去拿毒品比較便宜，是10
    月幾號我不了解，那麼久了。」、「（問：意思是這次在路
    上遇到並沒有事先聯絡？）是的。後來我有傳簡訊給甲○○
    ，說我這裡只籌到2千元，看有無辦法一起去拿，因為他之
    前就有邀我，後來我到他家附近把錢交給他，那是在豐原，
    我只知員富飯店旁邊，交給他之後我人就回到家中等消息，
    結果等了好幾天，我一直打電話給他，他都沒有回我電話，
    也沒有接我電話，如果有接到電話的話，我就去員富飯店那
    裡去等他，他一直跟我延，說朋友還沒有帶他去拿，之後就
    沒有消息了，到最後他就被抓去了。」等語（見同上偵查卷
    第304頁），嗣於本院98年2月23日審理行交互詰問時則具結
    證稱：（問：你有無在97年10月8日的某時，向甲○○購買
    海洛因一小包，並且給他2000元？）沒有。」、「（問：你
    有無在97年10月8日晚上10時許，跟甲○○聯絡？）有的。
    」、「（問：聯絡何事？）我要他幫我買毒品。」、「（問
    ：你何時把2千元交給甲○○？）我約甲○○在他家住處前
    見面，見面後，甲○○帶我去找他朋友，他朋友在豐原省立
    醫院旁邊，我是把2千元交給甲○○的朋友。」、「（問：
    你將2千元交給甲○○的朋友後，你何時拿到價值2千元的海
    洛因毒品？）一面交錢，一面交毒品。」等語，已見前後證
    述不一，亦與上開通訊監察譯文雙方通話內容未合，無非均
    係事後迴護被告甲○○之詞，均不足採。(三)按近年來毒品之
    濫用，危害國民健康與社會安定日益嚴重，治安機關對於販
    賣毒品之犯罪行為，無不嚴加查緝，各傳播媒體對於政府大
    力掃毒之決心亦再三報導，已使毒品不易取得且物稀價昂，
    苟被告甲○○於買賣之過程中無利可圖，縱屬至愚，亦無甘
    冒被取締移送法辦判處重刑之危險而平白從事海洛因買賣之
    理，是其販入之價格必較其出售之價格為低，而有從中賺取
    買賣價差牟利之意圖及事實，應屬合理認定；且販賣毒品海
    洛因係違法行為，非可公然為之，而海洛因亦無公定價格，
    係可任意分裝增減分量，且每次買賣之價格、數量，亦隨時
    依雙方之關係深淺、資力、需求量、對行情之認知、來源是
    否充裕、查緝是否嚴緊、購買者被查獲時供述購買對象之可
    能風險之評估等因素，而異其標準，機動調整，非可一概論
    之。從而販賣之利得，實難察得其交易實情，然販賣者從價
    差或量差中牟利，方式雖異，惟其販賣行為在意圖營利則屬
    同一。足見被告甲○○顯有從買入海洛因再行出售轉手間獲
    取差價牟利，而有營利之意圖甚明。依上所述，被告甲○○
    上開所辯，無非事後卸責之詞，不足採信，事證明確，其確
    有如犯罪事實欄二所載販賣第一級毒品海洛因之犯行，堪以
    認定。
二、犯罪事實欄三部分：訊之被告藍梆溢矢口否認有何轉讓第一
    級毒品海洛因之犯行，初辯稱：伊雖曾於97年8月5日晚上10
    時許，搭乘林圻炘所駕駛上開自用小客車，前往臺中市○○
    街142號2樓綽號「阿桂」成年男子住處，由伊以17萬元價格
    ，向綽號「阿桂」成年男子購得海洛因2包（合計約1兩重，
    每包約0.5兩重），嗣伊在車內將其中1包海洛因交付予林圻
    炘，委託林圻炘攜回住處代為保管，惟並未告知林圻炘於需
    要時得自該包海洛因中取些許以供施用，作為保管之代價云
    云；嗣則改稱：伊與林圻炘原說好各出資一半，而由伊先以
    17萬元價格向綽號「阿桂」成年男子合買海洛因2包（合計
    約1兩重，每包約0.5兩重），並每人1包，嗣因林圻炘尚未
    將所應出資8萬5千元返還給伊，即為警查獲，伊才說將其中
    1包委託林圻炘攜回住處代為保管云云。惟查被告藍梆溢於
    97年8月5日晚上10時許，搭乘林圻炘所駕駛上開自用小客車
    ，前往臺中市○○街142號2樓綽號「阿桂」成年男子住處，
    由被告藍梆溢以17萬元價格，向綽號「阿桂」成年男子購得
    第一級毒品海洛因2包（合計約1兩重，每包約0.5兩重），
    而被告藍梆溢為免所購得之海洛因遭其同居人發覺，即在該
    址樓下車內將其中1包海洛因交付予林圻炘，委託林圻炘攜
    回住處代為保管，並告知林圻炘於需要時，得自該包海洛因
    中取些許以供施用，作為保管之代價，經林圻炘將該包海洛
    因攜回住處，嗣被告藍梆溢將所持上開海洛因1包分裝成3包
    ，而於97年8月6日凌晨1時20分許，在臺中縣后里鄉○○村
    ○○路90號前為警查獲，並扣得上開海洛因3包（8.5公克1
    包、4公克2包，共毛重16.5公克）等情，業據被告藍梆溢於
    97年12月11日偵查中、本院97年12月19日訊問時坦承不諱（
    見同上偵查卷第323至324頁、本院97年12月19日訊問筆錄）
    ，核與證人林圻炘於97年8月9日警詢時證稱：警方在伊住處
    房間床頭櫃上之面紙盒內查扣之海洛因1大包及1小包（共重
    約15公克），是伊於97年8月5日晚上10時許，駕駛自用小客
    車搭載藍梆溢至台中市○○街142號2樓綽號「阿桂」男子住
    處，由藍梆溢以17萬元價格向綽號「阿桂」男子購得1兩海
    洛因，裝成2包，每包約半兩，於下樓到車上時，藍梆溢將
    其中1包委託伊攜回住處代為保管，伊攜回住處後曾將該包
    海洛因另分裝1小包，均放置在房間床頭櫃上之面紙盒內，
    而藍梆溢持有之該包海洛因，在3天前為警查獲等語之情節
    相符（見嫌疑人林圻炘臺中縣警察局烏日分局刑案偵查卷宗
    第10頁、97年度偵字第18910號偵查卷第12頁背面、第13頁
    ）。且證人林圻炘於本院98年3月9日審理行交互詰問時亦具
    結證稱：警方在伊住處查扣之毒品海洛因（即1大包及1小包
    ，共重約15公克），伊曾取來施用過等語；又證人林圻炘此
    部分亦經認定係由被告藍梆溢將所購其中1包海洛因交付委
    託其保管而持有之，並將之攜回住處予以分裝，而犯持有第
    一級毒品罪，此有臺灣高等法院臺中分院98年度上訴字第37
    2號刑事判決1份附卷可稽；參以97年8月8日為警在林圻炘所
    駕車牌號碼9793-HZ號自用小客車內查扣之海洛因3小包（計
    重約1.4公克），及在林圻炘上開住處查扣之海洛因1大包及
    1小包（共重約15公克），合計5包，經送請法務部調查局鑑
    定結果，均檢出含第一級毒品海洛因成分，合計淨重17.02
    公克，空包裝總重2.33公克，純度72.77%，純質淨重12.39
    公克，有該局濫用藥物實驗室鑑定書附卷可稽（見97年度偵
    字第18910號偵查卷第123頁）。顯見被告藍梆溢確有將所購
    其中1包海洛因交付予林圻炘，委託林圻炘攜回住處代為保
    管，並告知林圻炘於需要時，得自該包海洛因中取些許以供
    施用，作為保管之代價，經林圻炘當場允諾，而無償轉讓些
    許海洛因予林圻炘以供施用，嗣經林圻炘在其住處自該包海
    洛因中取些許以供施用甚明。至於證人林圻炘於97年11月18
    日偵查中具結證稱：在伊住處查扣之海洛因，是伊與藍梆溢
    各出資8萬5千元向綽號「阿桂」男子購得1兩海洛因，分成2
    包，每人各1包，約重半兩等語（見97年度偵字第24845號偵
    查卷第283頁），並於本院98年3月9日審理行交互詰問時具
    結證稱：在伊住處查扣之海洛因，是伊與藍梆溢共同向綽號
    「阿桂」男子購買的，當時伊與藍梆溢說好各出資一半，而
    由藍梆溢先以17萬元購得1兩海洛因，分成2包，各重0.5兩
    ，每人1包，伊本來想過2天將8萬5千元還給藍梆溢，但尚未
    交付即為警查獲等語，無非均係事後迴護被告藍梆溢之詞，
    尚不足採。依上所述，被告藍梆溢上開所辯，無非事後卸責
    之詞，不足採信，事證明確，其確有如犯罪事實欄三所載轉
    讓第一級毒品海洛因之犯行，堪以認定。
三、犯罪事實欄四部分：訊之被告藍梆溢、甲○○對於由被告藍
    梆溢於97年10月22日下午2時33分許，以所有門號000000000
    0號行動電話撥打陳文保所持用門號0000000000號行動電話
    ，勸說陳文保出資15萬元購買1兩海洛因，並由被告藍梆溢
    於同日下午5時39分許，以所有上開行動電話撥打被告甲○
    ○所持用門號0000000000號行動電話，約定被告藍梆溢、甲
    ○○各別出資45萬元、8萬元，而由被告藍梆溢以所有上開
    行動電話與自稱陳俊德之成年男子（即販賣海洛因之上手）
    所持用門號0000000000號行動電話聯絡洽購海洛因事宜，同
    日下午7時45分許，被告甲○○駕駛車牌號碼0719-LR號休旅
    車，至臺中市○區○○○街70之2號14樓被告藍梆溢住處樓
    下，搭載被告藍梆溢前往臺中市○○路與文心路附近，向陳
    文保收取15萬元現金後，陳文保即帶同友人林景群、馮星德
    前往被告藍梆溢上開住處等候，被告甲○○再駕駛上開休旅
    車搭載被告藍梆溢前往臺中市○○路2段「中國信託商業銀
    行公益分行」門口，由被告藍梆溢交付其與陳文保合資之現
    金60萬元及被告甲○○單獨出資之8萬元予自稱陳俊德之成
    年男子，被告甲○○再駕駛上開休旅車搭載被告藍梆溢在市
    區繞行約半小時後，於同日晚上9時40分許回到上開銀行門
    口，由被告藍梆溢向自稱陳俊德之成年男子拿取自己與陳文
    保部分之海洛因磚半塊及屬於被告甲○○部分之海洛因1包
    ，被告藍梆溢上車後，旋將上開海洛因1包交付予被告甲○
    ○（按為警查獲前由被告甲○○分裝成2包），其後被告甲
    ○○駕駛上開休旅車搭載被告藍梆溢返回臺中市○區○○○
    街70之2號14樓被告藍梆溢住處樓下，由被告甲○○在車內
    等候被告藍梆溢，被告藍梆溢則單獨上樓至其上開住處，將
    所購海洛因磚半塊與陳文保合力撥成小塊並秤重分裝，由被
    告藍梆溢取得海洛因8包，陳文保取得海洛因4包，嗣為警查
    獲等情坦承不諱，核與證人陳文保於97年10月23日警詢時、
    同日偵查中及本院98年2月23日審理行交互詰問時具結證述
    之情節相符（見警卷第61至65頁、97年度偵字第24845號偵
    查卷第23至25頁、本院98年2月23日審判筆錄），並有本院
    通訊監察書1份（見警卷第100至102頁）、通訊監察譯文1份
    （見警卷第135至142頁）、查獲被告甲○○現場照片9張（
    見警卷第171至175頁）、查獲被告藍梆溢等人現場照片9張
    （見警卷第165至170頁）附卷，及被告甲○○所有海洛因2
    包（合計淨重18.14公克，空包裝總重1.29公克，純度73.86
    %，純質淨重13.4公克；該碎塊2包經送請法務部調查局鑑定
    結果，均檢出含第一級毒品海洛因成分，有該局濫用藥物實
    驗室鑑定書附卷可稽，見97年度偵字第24845號偵查卷第314
    頁）、被告藍梆溢所有海洛因8包（合計淨重133.47公克，
    空包裝總重6.83公克，純度70.77%，純質淨重94.46公克；
    該碎塊8包經送請法務部調查局鑑定結果，均檢出含第一級
    毒品海洛因成分，有該局濫用藥物實驗室鑑定書附卷可稽，
    見97年度偵字第24845號偵查卷第313頁）、所有供販入海洛
    因聯絡或所用之行動電話1支（SHARP廠牌，含門號00000000
    00號之SIM卡1張）、海洛因外包裝1包、海洛因內包裝1包、
    磅秤1台、裝置毒品隨身包1包、分裝袋1包扣案可憑。然被
    告藍梆溢、甲○○均矢口否認有何販賣第一級毒品海洛因犯
    行，被告藍梆溢辯稱：伊購買上開海洛因係欲供己施用，因
    伊長期施用海洛因毒癮甚大，有時1天要施用1錢多，且1次
    購買較多數量價格較便宜，並無販賣營利之意圖云云；被告
    甲○○亦辯稱：伊購買上開海洛因係欲供己施用，因伊長期
    施用海洛因毒癮甚大，每日施用將近1公克，且1次購買較多
    數量價格較便宜，並無販賣營利之意圖云云。惟查：(一)按「
    海洛因之吸食施用，無成癮者若以靜脈注射使用量為每4 小
    時使用5至10毫克（純品），成癮者則為20至40毫克，以吸
    煙方式，約每4小時使用15至25毫克，推估最低致死劑量為2
    百毫克，施用超過該劑量極有致命之可能，惟久用成癮者產
    生之耐藥性，其程度因個人體質、使用頻率與接觸時間之長
    短而異，可使其致死劑量增至數倍或十倍以上，此有行政院
    衛生署管制藥品管理局93年10月1日管檢字第0930009353號
    函及93年12月22日管宣字第09300122 5號函可資參照（參司
    法院94年12月編印之法官辦理刑事案件參考手冊(一)【毒品危
    害防制條例部分】第291至293、313頁）。而被告藍梆溢、
    甲○○所販入之上開海洛因分別為純度70.77%，純質淨重
    94.46公克及純度73.86%，純質淨重13. 4公克，依上開函文
    所示，如以1人1天施用7次，每次施用一般劑量25毫克（此
    為毒品成癮性尚深者）計算，已分別足供被告藍梆溢、甲○
    ○施用達539天、76天之久（94460÷175＝539.77、13400÷
    175＝76.57），雖被告藍梆溢辯稱有時1天要施用海洛因1錢
    多（非純質），被告甲○○亦辯稱每日施用海洛因將近1公
    克（非純質），惟此遠大於上開施用者每日海洛因之最低致
    死量200毫克甚高，應非可採；且按海洛因屬價值、買賣風
    險均高之毒品，一旦成功販入不僅須妥善保存，且有謹慎藏
    匿之必要，否則一經查獲必身繫囹圄失去自由，故衡諸常情
    ，一般施用毒品者，多係衡量自身施用情形，於施用毒品即
    將用畢時再分次少量購入，以避免查緝之危險，則如被告藍
    梆溢、甲○○所辯購毒之目的僅在於單純供己施用，何需1
    次分別購入量達純質淨重94.46公克、13.4公克之海洛因而
    增添保管或為警查獲之風險？是被告藍梆溢、甲○○所辯，
    已與一般施用毒品者依自己資力所及，購買少量毒品，供短
    期間施用，並減少遭查獲之損失等情形相迥異。(二)次按毒品
    危害防制條例第4條第1項之販賣第一級毒品罪，不以販入後
    復行賣出為必要，祇要以營利為目的，而有販入或賣出二者
    其一之行為，即足構成。又認定犯罪事實所憑之證據，並不
    以直接證據為限，倘間接事實之本身，具有判斷直接事實存
    在之作用，亦有證據之機能，由間接事實為訴訟上之證明，
    而於通常一般人不致懷疑，而得確信其為真實之程度者，亦
    得為有罪之認定。而第一級毒品海洛因是政府嚴加查緝之違
    禁物品，價格固可能隨時依買賣雙方間之關係深淺、資力、
    需求量及對行情之認知、來源是否充裕、查緝是否嚴緊，購
    買者被查獲時供述購買對象之可能性風險之評估等，而異其
    標準，但一般施用毒品之人因何時會被警查獲，實無可預知
    ，且限於財力，故如為供己施用之目的而購入毒品，其購入
    之數量亦不致會逾越常人於短期間之合理施用數量。本件被
    告藍梆溢、甲○○販入之上開海洛因分別量達純質淨重94.4
    6公克、13.4公克，分別足供施用達539天、76天之久，已如
    上述，此已逾一般施用毒品之人，會為供己施用之目的而購
    入之合理毒品數量範圍。則被告藍梆溢、甲○○所販入之上
    開海洛因，既逾常人會為供己施用之目的而購入之合理毒品
    數量範圍；且依卷附被告藍梆溢所有門號0000000000號行動
    電話監察譯文所示（見警卷第143至149頁），尚有不明人士
    撥打上開電話向其洽購毒品海洛因，而被告藍梆溢前持面額
    59萬5千元支票向陳文保調借款項，該支票屆期經陳文保提
    示不獲付款，尚積欠陳文保59萬5千元，亦經證人陳文保於
    本院98年2月23日審理行交互詰問時具結證述在卷；另被告
    甲○○確於97年8月4日、同年10月8日販賣海洛因予游登吉
    、蔡文達，已如上述，且依卷附被告甲○○所持用門號0000
    000000號行動電話監察譯文所示（見警卷第31至32頁），亦
    另有不明人士撥打上開電話向其洽購毒品海洛因。顯見被告
    藍梆溢、甲○○若非貪圖賺取厚利，豈會投下大筆金錢購買
    數量龐大之毒品持有，且因檢警查緝甚嚴，必須承擔若遭警
    查獲將導致鉅資血本無歸之風險，若謂僅係留供本身長期施
    用，實與吾人日常生活經驗法則有所違背，又有關毒品之交
    易一向是政府嚴予取締、科予重刑之犯罪，茍無利得，豈有
    甘冒重典，而以原價轉讓他人之理。依上各情，被告藍梆溢
    、甲○○此次分別販入上開海洛因時，應有販賣海洛因予他
    人之意圖，其二人意圖營利販賣，而販入上開海洛因，即已
    該當販賣行為既遂，應無置疑。是被告藍梆溢、甲○○上開
    所辯，無非事後卸責之詞，不足採信，其2人販賣第一級毒
    品海洛因之犯行，應堪認定。
丙、論罪部分：
一、按海洛因係毒品危害防制條例第2條第2項第1款所規定之第
    一級毒品，不得非法持有、轉讓、販賣。核被告甲○○就如
    犯罪事實欄二、四所為，均係犯修正前毒品危害防制條例第
    4條第1項之販賣第一級毒品罪；被告藍梆溢就如犯罪事實欄
    三、四所為，係犯毒品危害防制條例第8條第1項之轉讓第一
    級毒品罪及修正前毒品危害防制條例第4條第1項之販賣第一
    級毒品罪（按毒品危害防制條例第4條第1項之販賣第一級毒
    品罪，業經於98年5月20日修正公布，並於同年月22日生效
    施行，原「得併科新臺幣1千萬元以下罰金」修正為「得併
    科新臺幣2千萬元以下罰金」，故修正後之規定並未較有利
    於被告甲○○、藍梆溢，依刑法第2條第1項前段規定，應適
    用被告甲○○、藍梆溢行為時即修正前之規定論處，併此敘
    明）。被告甲○○供販賣而持有第一級毒品及被告藍梆溢供
    轉讓、販賣而持有第一級毒品之低度行為，應各為其2人販
    賣、轉讓第一級毒品之高度行為所吸收，均不另論罪。被告
    甲○○先後3次販賣第一級毒品之犯行，及被告藍梆溢各1次
    轉讓、販賣第一級毒品之犯行，均犯意各別，且轉讓、販賣
    第一級毒品之犯罪構成要件不同，均應予分論併罰。查被告
    甲○○於95年間因施用第一、二級毒品案件，經本院判處有
    期徒刑8月、4月，應執行有期徒刑11月，復經臺灣高等法院
    臺中分院判決駁回上訴並確定，嗣經減刑減為有期徒刑4月
    、2月，應執行有期徒刑5月又15日，於97年1月24日易科罰
    金執行完畢；被告藍梆溢於81年間因違反肅清煙毒條例、麻
    醉藥品管理條例案件，經臺灣高等法院臺中分院判處有期徒
    刑3年2月、7月，應執行有期徒刑3年9月並確定，又於82年
    間因違反肅清煙毒條例案件，經本院判處有期徒刑3年2月並
    確定，經接續執行於85年1月22日假釋付保護管束，嗣因施
    用毒品案件，經撤銷假釋執行殘刑4年4月又18日，於93年1
    月24日縮刑期滿執行完畢，有台灣高等法院被告2人前案紀
    錄表附卷可稽，被告甲○○、藍梆溢於5年內故意分別再犯
    本件有期徒刑以上之上開3罪、上開2罪，均為累犯，除所犯
    販賣第一級毒品罪法定刑為死刑或無期徒刑部分，依法均不
    得加重外，其餘法定刑部分，均應依法加重其刑。次按販賣
    第一級毒品罪之法定刑為死刑或無期徒刑，然同為販賣第一
    級毒品之人，其原因動機不一，犯罪情節未必盡同，或有大
    盤毒梟者，亦有中、小盤之分，甚或僅止於吸毒者友儕間為
    求互通有無之有償轉讓者亦有之，其販賣行為所造成危害社
    會之程度自屬有異，法律科處此類犯罪，所設之法定最低本
    刑卻分別同為「死刑或無期徒刑」，不可謂不重。於此情形
    ，倘依其情狀處以較輕之徒刑，即足以懲儆，並可達防衛社
    會之目的者，自非不可依客觀之犯行與主觀之惡性二者加以
    考量其情狀，是否有可憫恕之處，適用刑法第59條之規定酌
    量減輕其刑，期使個案裁判之量刑，能斟酌至當，符合比例
    原則。本件被告甲○○販賣第一級毒品計3次，其中2次販賣
    所得分別為1千元、2千元合計僅3千元，所販賣之數量及獲
    取之利益均非龐大，另1次尚未及販出即為警查獲，而被告
    藍梆溢販賣第一級毒品1次，且尚未及販出即為警查獲，參
    以被告甲○○、藍梆溢均有施用第一級毒品之惡習，所費不
    貲，是其2人販賣第一級毒品之動機，當係為填補自己施用
    毒品之耗費，而非意圖從中獲取鉅額利潤，較諸大量走私入
    境或長期販毒之大盤、中盤毒犯，實非可比擬，尚非惡性甚
    重，倘予以宣告法定最低度刑期仍嫌過重，難謂符合罪刑相
    當性及比例原則，更無從與大毒梟之惡行有所區隔，客觀上
    足以引起一般之同情，其犯罪情狀尚有可憫之處，爰就被告
    甲○○所犯販賣第一級毒品3次、被告藍梆溢所犯販賣第一
    級毒品1次，均依刑法第59條規定，酌量減輕其刑，並均依
    規定先加後減。爰審酌被告甲○○、藍梆溢有多次施用毒品
    前科（見卷附臺灣高等法院被告2人前案紀錄表），其2人當
    知毒品不僅殘害施用者自身健康，且因施用毒品而散盡家財
    、連累家人，或為購買毒品鋌而走險者，更不可勝計，施用
    者導致精神障礙，性格異常，甚至造成生命危險之成癮性，
    而嚴重戕害國人之身心健康，販賣毒品海洛因危害社會甚鉅
    ，竟猶販賣、轉讓海洛因予他人或意圖營利而販入海洛因，
    漠視毒品對於他人身心健康之戕害及國家對於杜絕毒品犯罪
    之禁令，惡性非輕，且被告藍梆溢扣案之海洛因之數量不少
    ，然考及被告甲○○販賣所得非鉅，被告藍梆溢、甲○○所
    販入之海洛因未流入市面，尚未對社會發生實際危害，與其
    2人犯罪之動機、目的、手段，犯罪後均矢口否認犯行，未
    見悔意等一切情狀，認公訴檢察官具體求處2人無期徒刑尚
    嫌過重，爰分別量處如主文所示之刑，並分別定其應執行刑
    ，以示懲儆。
二、扣案被告甲○○所有供販賣用之第一級毒品海洛因2包（合
    計淨重18.14公克，空包裝總重1.29公克），及被告藍梆溢
    所有供販賣用之第一級毒品海洛因8包（合計淨重133.47公
    克，空包裝總重6.83公克），為本案查扣之毒品，屬違禁物
    ，均應依毒品危害防制條例第18條第1項前段之規定宣告沒
    收銷燬之，又包裝上開毒品之塑膠袋10個，內容物縱於鑑驗
    時倒出，惟技術上仍會殘留毒品海洛因殘渣無法為完全析離
    ，故應依上開規定一併沒收銷燬之。又被告甲○○販賣第一
    級毒品所得分別為1千元、2千元，合計3千元，應依毒品危
    害防制條例第19條第1項之規定宣告沒收，而被告甲○○上
    揭販賣所得財物，均未扣案，如全部或一部不能沒收時，應
    以其財產抵償之。又扣案之行動電話1支（ANYCALL廠牌），
    係被告甲○○所有，已據其供明在卷，且為其供聯絡販賣海
    洛因所用之物，應依毒品危害防制條例第19條第1項之規定
    宣告沒收，而該門號0000000000號之SIM卡1張，係陳安佑名
    義所申請，有行動電話基本資料附卷可稽（見97年度偵字第
    24845號偵查卷第104頁），尚非被告甲○○所有，爰不予宣
    告沒收。又扣案之海洛因外包裝1包、海洛因內包裝1包、磅
    秤1台、裝置毒品隨身包1包、行動電話1支（SHARP廠牌，含
    門號0000000000號之SIM卡1張），係被告藍梆溢所有，已據
    其供明在卷，且為其供販入海洛因所用或聯絡之物，均應依
    毒品危害防制條例第19條第1項之規定宣告沒收；另扣案之
    分裝袋1包，係被告藍梆溢所有，亦據其供明在卷，惟被告
    藍梆溢既販入扣案毒品伺機分裝出售，則該分裝袋1包當係
    為伺機分裝出售而用，然被告藍梆溢既未實際用於分裝其所
    欲販賣之海洛因，應認僅係預備供將來分裝毒品之用，尚屬
    供犯罪預備之用，應依刑法第38條第1項第2款之規定宣告沒
    收。至於扣案被告甲○○所有毒品殘渣袋1只、藥鏟1支、小
    剪刀1支、行動電話1支（LG廠牌，含門號0000000000號之SI
    M卡1張）及被告藍梆溢所有行動電話1支（MOTOROLA廠牌，
    含門號0000000000號之SIM卡1張），其中毒品殘渣袋1只，
    係被告甲○○施用毒品所用，與本案被告甲○○販賣第一級
    毒品無關，而其餘扣案之物，尚乏證據足認係供被告甲○○
    、藍梆溢本件犯罪所用之物，爰均不予宣告沒收，併此敘明
    。
三、另檢察官請求就被告甲○○、藍梆溢2人均諭知刑前強制工
    作，惟按保安處分係對受處分人將來之危險性所為拘束其身
    體、自由之處置，以達教化與治療之目的，為刑罰之補充制
    度，本諸法治國家保障人權之原理及刑法之保護作用，其法
    律規定之內容，應受比例原則之規範，使保安處分之宣告，
    與行為人所為行為之嚴重性，行為人所表現之危險性，及對
    行為人未來行為之期待性相當，司法院大法官會議釋字第47
    1號解釋可資參照。本院審酌被告甲○○、藍梆溢2人行為之
    嚴重性、所表現之危險性及對於未來行為之期待性，認分別
    量處被告甲○○、藍梆溢2人如主文所示之刑，已足收懲儆
    之效，尚無諭知刑前強制工作之必要。又臺灣臺中地方法院
    檢察署檢察官移送併辦（97年度偵字第27119號）被告甲○
    ○販賣海洛因予游登吉部分，與本案係屬同一事實，亦此敘
    明。
丁、不另為無罪判決部分：
一、(一)公訴意旨略以：被告藍梆溢與林圻炘共同基於運輸第一級
    毒品之犯意聯絡，於97年8月7日22時許，搭乘林圻炘所駕駛
    之自小客車，前往臺中市○○街142號2樓，由被告藍梆溢以
    17萬元之價格，向真實姓名年籍不詳之綽號「阿桂」男子，
    購買第一級毒品海洛因2包（總毛重約1兩，每袋重約半兩）
    後，被告藍梆溢在林圻炘之車內交付其中1包海洛因毒品予
    林圻炘，委其代為攜運回住處藏放，經林圻炘駕車將上開海
    洛因毒品1包，運回臺中縣霧峰鄉○○街102巷3弄3號住處，
    而運輸第一級毒品，因認被告藍梆溢與林圻炘共同涉犯毒品
    危害防制條例第4條第1項之運輸第一級毒品罪嫌等語。(二)公
    訴意旨另以：被告藍梆溢於上開時地向該毒品上手拿取自己
    與陳文保部分之第一級毒品海洛因磚半塊（合計毛重約184.
    47公克）及屬於甲○○部分之第一級毒品海洛因1包（毛重
    約19.37公克），被告藍梆溢上車後，旋將上開第一級毒品
    海洛因1包交予被告甲○○，被告藍梆溢、甲○○因而販入
    第一級毒品海洛因，其2人繼而基於運輸第一級毒品之犯意
    聯絡，由被告甲○○駕車搭載被告藍梆溢攜運上開海洛因磚
    半塊，返回臺中市○區○○○街70之2號14樓住處，而共同
    運輸第一級毒品，因認被告藍梆溢、甲○○共同涉犯毒品危
    害防制條例第4條第1項之運輸第一級毒品罪嫌等語。
二、按犯罪事實應依證據認定之，無證據不得認定犯罪事實；又
    不能證明被告犯罪者，應諭知無罪之判決，刑事訴訟法第15
    4條第2項、第301條第1項分別定有明文。又所謂認定犯罪事
    實之證據，係指足以認定被告確有犯罪行為之積極證據而言
    ，該項證據須適合於被告犯罪事實之認定，始得採為斷罪之
    資料。而事實之認定，應憑證據，如未能發現相當證據，或
    證據不足以證明，自不能以推測或擬制之方法，以為裁判之
    基礎。再認定犯罪事實所憑之證據，雖不以直接證據為限，
    間接證據亦包括在內，然不論直接證據或間接證據，其為訴
    訟上之證明，均須於通常一般人不致有所懷疑，而得確信其
    為真實之程度者，始得據為有罪之認定，倘其證明未達此一
    程度，而有合理之懷疑存在時，即難遽採為不利被告之認定
    （最高法院29 年臺上字第3105號、40年臺上字第86號、76
    年臺上字第4986 號判例參照）。另刑事訴訟法第161條已於
    91年2月8日修正公佈，其第1項規定：檢察官就被告犯罪事
    實，應負舉證責任，並指出證明之方法。因此，檢察官對於
    起訴之犯罪事實，應負提出證據及說服之實質舉證責任，倘
    其所提出之證據，不足為被告有罪之積極證明，或其指出證
    明之方法，無從說服法院以形成被告有罪之心證，基於無罪
    推定之原則，自應為被告無罪判決之諭知。
三、本件公訴人認被告藍梆溢、甲○○共同涉犯上開毒品危害防
    制條例第4條第1項之運輸第一級毒品罪嫌，無非以被告藍梆
    溢、甲○○之供述，及有上述第一級毒品海洛因扣案，為主
    要論據。訊之被告藍梆溢、甲○○堅決否認有何運輸第一級
    毒品犯行，並均辯稱：伊等無運輸海洛因之犯意等語。
四、按運輸第一級毒品罪，所謂「運輸」，係本於運輸意思而搬
    運輸送而言，須基於此意圖，而為搬運輸送之行為，始成立
    運輸毒品罪；若係為單純持有而零星持送，如無運輸之認識
    或意圖，即不能論以該罪（最高法院95年度臺上字第5268號
    裁判意旨參照）。又刑事被告購入毒品之目的，不外自行施
    用、轉讓或販賣，並於購入之後取得持有。而無論就其取得
    毒品之過程而言，或經營社會生活之必要，或為遂行犯罪目
    的之必要，刑事被告在購入毒品之後，為遂行供己施用、轉
    讓他人或販賣毒品之目的，不可能不攜帶上開毒品而為空間
    之移動；此部分應係被「施用」、「轉讓」或「販賣」毒品
    所吸收之「持有毒品行為」。故毒品危害防制條例所規定之
    運輸毒品罪所處罰之「運輸毒品行為」，應與上開被「施用
    」、「轉讓」或「販賣」毒品行為所吸收之「持有毒品行為
    」有所區分，否則不啻意謂隨身攜帶毒品外出「施用」或「
    轉讓」之刑事被告，甚至單純非法持有毒品之刑事被告，均
    將成立運輸毒品罪。從而，毒品危害防制條例所規定之運輸
    毒品罪，應係指單純運輸毒品並無他項目的者而言；為「施
    用」、「轉讓」或「販賣」毒品之目的，而持有毒品之行為
    ，應不成立毒品危害防制條例所處罰之運輸毒品罪。經查被
    告藍梆溢於上開時地向綽號「阿桂」成年男子以17萬元購得
    海洛因2包（合計約1兩重，每包約0.5兩重），因為免所購
    得之海洛因遭其同居人發覺，乃將其中1包海洛因交付予林
    圻炘，委託林圻炘攜回住處代為保管，已如上述，可見被告
    藍梆溢僅係意在委託林圻炘代為保管該包海洛因，並交由林
    圻炘攜回住處藏放，尚難認其主觀上係基於運輸毒品之犯意
    為之，而林圻炘為保管被告藍梆溢受託之該包海洛因，將之
    攜回住處藏放，應僅係單純將該包海洛因攜回其住處藏放之
    短途持送行為，並無轉送他人情事，主觀上尚無運輸之意圖
    ，應僅論以持有第一級毒品罪（按林圻炘此部分係犯持有第
    一級毒品罪，有臺灣高等法院臺中分院98年度上訴字372號
    刑事判決1份附卷可稽），是被告藍梆溢及林圻炘此部分所
    為，尚核與毒品危害防制條例第4條第1項所指運輸第一級毒
    品罪之構成要件容有不符，難遽以該罪論處。次查被告藍梆
    溢、甲○○各別基於販賣第一級毒品海洛因之犯意，於上開
    時地，取得所販入之上開海洛因後，由被告甲○○駕駛上開
    休旅車搭載被告藍梆溢分別將所販入之上開海洛因，攜回臺
    中市○區○○○街70之2號14樓被告藍梆溢住處樓下，預供
    日後販賣營利，此部分事實認定之理由已如上述，則其2人
    將上開海洛因攜回被告藍梆溢住處樓下之行為，既屬其2人
    為遂行販賣第一級毒品之目的所必要之持有行為，依據上開
    所述，尚不成立毒品危害防制條例第4條第1項之運輸第一級
    毒品罪。此外，復查無其他積極證據足資證明被告藍梆溢、
    甲○○有何上開運輸第一級毒品之犯行，惟因公訴人認此部
    分與上述被告藍梆溢轉讓第一級毒品及被告藍梆溢、甲○○
    販賣第一級毒品有罪論科部分，具有想像競合犯之裁判上一
    罪關係或高低度吸收之實質上一罪關係，爰均不另為無罪之
    諭知。
戊、據上論斷，應依刑事訴訟法第299條第1項前段，毒品危害防
    制條例第4條第1項（修正前）、第8條第1項、第18條第1項
    前段、第19條第1項，刑法第2條第1前段、第11條、第47條
    第1項、第59條、第51條第5款、第38條第1項第2款，判決如
    主文。
本案經檢察官黃元亨到庭執行職務。
中    華    民    國    98    年    5     月    27    日
                  刑事第五庭    審判長法  官  朱光國
                                      法  官  唐光義
                                      法  官  林慧英
以上正本證明與原本無異。
如不服本判決應於收受判決後10日內向本院提出上訴書狀，並應
敘述具體理由；其未敘述上訴理由者，應於上訴期間屆滿後20日
內向本院補提理由書（均須按他造當事人之人數附繕本）「切勿
逕送上級法院」。
                                      書記官  張孝妃
中    華    民    國    98    年    5     月    27    日
附錄論罪科刑法條
毒品危害防制條例第4條第1項（修正前）：
製造、運輸、販賣第一級毒品者，處死刑或無期徒刑；處無期徒
刑者，得併科新臺幣1千萬元以下罰金。
毒品危害防制條例第8條第1項：
轉讓第一級毒品者，處1年以上7年以下有期徒刑，得併科新臺幣
1百萬元以下罰金。


司法院資訊處製作；財團法人民間司法改革基金會備份。
